最高法院民事判決　　　　　　　　　　　　　　　九十三年度台上字第一八三０號
　　上　訴　人　甲○○
　　　　　　　　　　　　二樓
　　　　　　 　 乙○○
　　共　　　同
　　訴訟代理人　黃柏彰律師
　　被 上訴 人　富陽建設股份有限公司
　　法定代理人　彭乾業
右當事人間請求損害賠償事件，上訴人對於中華民國九十三年二月十七日台灣高等法
院第二審判決（九十二年度重上字第一七二號），提起上訴，本院判決如下：
    主  文
原判決除假執行部分外廢棄，發回台灣高等法院。
    理  由
本件上訴人主張：伊於民國八十三年間購買被上訴人於台北縣板橋市○○路所興建之
「文化大人國」萬壽大廈預售屋〈甲○○購買編號Ｂ４棟十二樓房屋壹戶，門牌編號
為同路二段一八二巷三弄六二號十二樓，乙○○購買編號Ｃ１棟十六樓房屋壹戶，門
牌號碼為同巷三弄六八號十六樓（下稱系爭房屋）〉。因被上訴人銷售廣告、樣品屋
宣稱或顯示可得興建合法之夾層屋，使伊陷於錯誤，誤信可買到具備較大生活空間之
夾層屋，而與被上訴人簽約購買，嗣後始發現購買之系爭房屋並無法加蓋合法之夾層
屋，依民法物之瑕疵擔保及不完全給付及侵權行為之規定，伊得請求減少價金或賠償
損害等情，爰求為命被上訴人各給付伊新台幣（下同）一百萬元，並加計法定遲延利
息之判決。（按：其餘第一審共同原告另為請求部分，均於原審撤回其訴。）
被上訴人則以：系爭房屋廣告內容不構成雙方買賣契約之一部分，兩造就系爭房屋之
買賣並無可興建合法夾層之約定。且系爭房屋係大樓建築，確可合法施作隔層裝修，
其樓層挑高四米五，較標準層高出一點五米，空間加大，空氣流暢，住居者較為舒適
，上訴人未受有任何損害。又上訴人起訴時交屋已逾六個月，依修正前民法第三百六
十五條第一項之規定，不得請求減少價金等語，資為抗辯。
原審廢棄第一審所為上訴人勝訴之判決，改判駁回其訴，無非以：上訴人主張之事實
，業據其提出房地預定買賣契約書、土地暨建物所有權狀、土地及建物登記簿謄本、
預售屋廣告單、樣品屋照片、房屋裝潢工程承攬契約書、行政院公平交易委員會公
處字第○四七號處分書可稽，堪信為真實。而被上訴人於預售系爭房屋之廣告文宣上
記載「總價４６０萬３房２廳」、「樓高４‧５米，別墅情調的文化大人國」、「同
樣的地段最少要花６５０萬才能買到３房２廳的房子，文化大人國只要總價４８０萬
就可以買到３房２廳，買文化大人國讓您現賺２００萬，大碗又滿意，買到就是賺到
」等文字，廣告文句旁佐以夾層設計之實屋圖片，現場工地模型屋及實景樣品屋以夾
層屋之建築式樣展示，亦為被上訴人所不爭執，又該廣告文句旁佐以夾層設計之實屋
圖片，現場模型屋及樣品屋均以夾層屋之建築式樣展現，足認被上訴人銷售系爭房屋
時，即以房屋挑高設計可供購屋者規劃作夾層施工為主要訴求。且行政院公平交易委
員會更認定被上訴人就系爭房屋夾層設計之銷售廣告，易使人誤認可合法擁有夾層空
間，益見被上訴人確有於廣告中就所出售房屋品質表示可以自行再施作合法夾層之情
形。上訴人主張系爭房屋可合法增建夾層之廣告為契約內容之一部分，其因信賴上開
廣告，始與被上訴人簽約購買系爭房屋，為可採信。被上訴人未依約交付得增建合法
夾層之房屋，自未依債之本旨給付，且不符契約預定效用之瑕疵，並無法補正，應負
物之瑕疵擔保及不完全給付之責任。又被上訴人為建築業務之專業經營者，嫻悉各項
建築法令對系爭買賣標的之限制，明知系爭房屋不能施作合法夾層使用，仍隱匿並藉
由不實廣告，以吸引上訴人購買系爭房屋，上訴人自得主張減少價金，並不受修正前
民法第三百六十五條第一項所定六個月期間之限制。惟買受人請求減少之價金數額，
應依同品質物品之市場價值與系爭瑕疵物之買賣價金並其減少後之實際價格相比較，
以為計算之基準。上訴人購買之系爭房屋，分屬地上二十層、二十四層，每層高度均
為四米五，鋼骨鋼筋混凝土造之高樓建築，高度較標準層高出一點五米，建材為鋼骨
結構，其造價自較標準層及一般鋼筋混凝土建築為高，且系爭房屋挑高四米五，室內
空間加大，空氣較為流暢，住居及視野均較舒適，依一般不動產之交易習慣，其價值
相對較高。上訴人甲○○所購房屋為三二點三七坪、總價為八百九十萬二千元，每坪
為二十七萬五千零八元；上訴人乙○○所購房屋為二四點六一坪、總價為六百九十四
萬七千元，每坪價格二十八萬二千二百八十四元，縱無法興建合法之夾層，其買賣價
格與標準層及一般鋼筋混凝土建築比較，應屬相當，尚無過高而有減少價金之必要。
上訴人復未舉證證明其因系爭房屋無法興建合法夾層致受有何其他損害。從而，上訴
人依物之瑕疵擔保、不完全給付、侵權行為之法律關係，請求被上訴人減少價金或賠
償損害各一百萬元本息，洵屬無據，不能准許等詞，為其判斷之基礎。
查系爭房屋不得增建合法之夾層，上訴人因被上訴人廣告不實，致誤信為得增建合法
夾層屋而與之簽約買受，該買賣為屬不完全給付，既為原審所合法確定之事實。則兩
造間系爭房屋之買賣，上訴人所支付之價金，自包括具備可規劃合法夾層屋之價格，
但被上訴人所交付之買賣標的房屋卻未具備可規劃合法夾層屋之品質，已難謂上訴人
未受任何損害。且上訴人在事實審迭為主張：依歐亞不動產股份有限公司之鑑定報告
書（一審卷證二十三）載明，若推出挑高四米六之複式夾層，其價位每坪應介於二十
六至二十八萬元間。該評估係以夾層合法為前提，與本案夾層屬違法者不同，伊係因
有合法夾層而購買，而非因系爭房屋樓高四米五，較標準層高一點五米，始向被上訴
人購買等語（分見一審卷第二一八頁、二審卷第九九頁），原審徒以系爭房屋與標準
層及一般鋼筋混凝土之建築為比較，而非以具備可規劃合法夾層屋相同品質之房屋，
資為可否減少價金或賠償損害之依據，亦有可議。次按當事人已證明受有損害而不能
證明其數額，或證明顯有重大困難者，法院應審酌一切情況，依所得心證定其數額，
民事訴訟法第二百二十二條第二項定有明文。查上訴人既已證明系爭房屋無法合法加
蓋夾層因而受有損害，倘其提出之上開鑑定報告書猶不能證明損害數額之多寡，則原
審非不得依上開規定斟酌其他一切情況，按所得心證定其數額，乃竟捨此不由，遽以
上訴人不能舉證證明其損害為由，駁回上訴人依不完全給付規定為損害賠償之請求，
尤嫌速斷。上訴論旨執以指摘原判決不當，求予廢棄，非無理由。
據上論結，本件上訴為有理由。依民事訴訟法第四百七十七條第一項、第四百七十八
條第二項，判決如主文。
中　　　華　　　民　　　國　　九十三　　年　　　九　　　月　　　九　　　日
                              最高法院民事第四庭
                                  審判長法官  顏　南　全
                                        法官  許　澍　林
                                        法官  葉　勝　利
                                        法官  黃　秀　得
                                        法官  黃　義　豐
      右正本證明與原本無異
                                              書  記  官
中　　　華　　　民　　　國　　九十三　　年　　　九　　　月　　 十七 　　日
                                                                       Ｒ
